臺灣新北地方法院刑事判決
110年度自字第7號
自  訴  人  傅佩雯


自訴代理人  潘兆偉律師
被      告  謝明勇



            張雯玲



上列被告等因妨害名譽案件，經自訴人提起自訴，本院判決如下
： 
    主  文
戊○○犯散布文字誹謗罪，處拘役參拾日，如易科罰金，以新臺幣
壹仟元折算壹日。又犯散布文字誹謗罪，處拘役參拾日，如易科
罰金，以新臺幣壹仟元折算壹日。又共同犯散布文字誹謗罪，處
拘役參拾日，如易科罰金，以新臺幣壹仟元折算壹日。應執行拘
役伍拾日，如易科罰金，以新臺幣壹仟元折算壹日。
甲○○共同犯散布文字誹謗罪，處拘役參拾日，如易科罰金，以新
臺幣壹仟元折算壹日。
其餘部分無罪。
　　事  實
一、㈠戊○○與丙○○前為男女朋友，與丙○○分手後，兩人因
　　  故互生嫌隙，戊○○竟意圖散布於眾，基於散布文字誹謗
　　  及公然侮辱之犯意，分別於如附表一編號1至2「張貼時間
      」欄所示之時間，以臉書帳號「甲○○」、「Yung Hsie   
     h」，在如附表一編號1至2「張貼位置」欄所示Li Wen、
　　  劉素琴等人可供不特定人得以共同見聞之個人臉書網頁，
　　  公開發表如附表一編號1至2「張貼內容」欄所示之文字，
　　  以此方式辱罵丙○○，並具體指摘足以毀損丙○○名譽之
　　  私德事項，足以貶損丙○○之人格、名譽及社會評價。 
　　㈡戊○○與甲○○為夫妻關係，共同意圖散布於眾，基於散布文
      字誹謗及公然侮辱之犯意聯絡，推由戊○○於如附表一編號
      3「張貼時間」欄所示之時間，透過甲○○所提供其臉書帳
      號，在如附表一編號3「張貼位置」欄所示己○○可供不特
      定人得以共同見聞之個人臉書網頁，公開發表如附表一編
      號3「張貼內容」欄所示之文字，以此方式辱罵丙○○，並
      具體指摘足以毀損丙○○名譽之私德事項，足以貶損丙○○之
      人格、名譽及社會評價。 　　
二、案經丙○○提起自訴。 
    理  由
壹、有罪部分
一、程序方面
  ㈠按被告以外之人於審判外之言詞或書面陳述，除法律有規定
    者外，不得作為證據，刑事訴訟法第159 條第1 項固定有明
    文。惟被告以外之人於審判外之陳述，雖不符前4 條之規定
    ，而經當事人於審判程序同意作為證據，法院審酌該言詞陳
    述或書面陳述作成時之情況，認為適當者，亦得為證據。當
    事人、代理人或辯護人於法院調查證據時，知有第159 條第
    1 項不得為證據之情形，而未於言詞辯論終結前聲明異議者
    ，視為有前項之同意，同法第159 條之5 亦有規定。本案下
    述所引被告戊○○、甲○○以外之人於審判外之陳述，經本院提
    示審判外陳述之內容並告以要旨，被告2人均同意有證據能
    力（見本院卷第232至233、259至260頁），復經本院審酌該
    等供述證據作成之客觀情狀，並無證明力明顯過低或係違法
    取得之情形，復為證明本案犯罪事實所必要，認為以之作為
    證據應屬適當，應有證據能力。
　㈡按文書證據即書證，依其證據目的之不同，而有不同之屬性
    。有屬供述證據，有屬物證，亦有供述證據及物證併具之情
    形。LINE、FACEBOOK等通訊軟體或手機簡訊之對話紀錄，係
    對話參與人互動對話與情境表達之儲存紀錄，就此部分之性
    質屬物證。至其對話內容雖屬供述證據，惟其中屬於被告陳
    述之內容，因非屬被告以外之人之陳述，並無傳聞法則之適
    用；而與被告對話之人之陳述部分，如經該人於審理時具結
    證述上開對話內容確係其與被告之談話，亦有證據能力(最
    高法院107年度台上字第1939號判決參照）。查自訴代理人
    雖爭執卷內LINE對話紀錄及相關照片之證據能力，然該等紀
    錄性質屬物證，並無傳聞法則規定之適用，又本判決所引用
    之LINE對話內容，均屬自訴人與被告間陳述之部分，況自訴
    人已到庭證稱該等陳述確屬其所為（見本院卷第339頁），
    而該等紀錄及相關照片既無事證足認係出於違法取得，或有
    經偽造、變造之情，並已經依法踐行調查程序，自均具有證
    據能力。另本院後述所引用之其餘非供述證據，經本院依法
    當庭提示令其辨認外，復無證據足證係違法取得，而為證明
    本案犯罪事實所必要，亦得作為本案證據。 　　
二、實體方面
  ㈠認定犯罪事實所憑之證據及理由：
    訊據被告戊○○固坦承如附表一編號1至3所示之文字內容均為
    其所製作並傳送等事實，惟矢口否認有何加重誹謗或公然侮
    辱之犯行，並辯稱：伊與自訴人在酒店認識，自訴人是酒店
    小姐，有從事陪睡工作，自訴人與伊有交往並發生性關係，
    後來分手，但雙方仍有金錢糾紛，伊張貼附表一編號1至3所
    示之文字內容都是陳述事實，張貼目的是希望自訴人能向被
    告甲○○道歉，並無毀損自訴人名譽之故意，且自訴人與伊發
    生性關係乃觸犯修法前刑法第239條妨害家庭罪及社會秩序
    維護法第80條第1項從事性交易之處罰，此與公共利益有關
    云云。被告甲○○亦坦承於附表一編號3所示時間臉書帳號「
    甲○○」仍為其所使用，並於當日與證人己○○
　　以該臉書帳號就自訴人與被告戊○○之間往來糾紛一事進行私
    訊對話，惟矢口否認有何加重誹謗或公然侮辱之犯行，並辯
    稱：附表一編號3所示之文字內容並非其所製作及傳送，案
    發時其不知情云云。經查：　　
　  1.被告戊○○與自訴人前為男女朋友關係，嗣被告戊○○與自訴
      人分手後，被告戊○○於如附表一編號1至3所示張貼時間，
      分別以臉書帳號「甲○○」、「Yung Hsieh」，在如附表一
      編號1至3所示證人丁○○、己○○及自訴人母親劉素琴等個人
      臉書網頁之張貼位置，製作並傳送如附表一編號1至3所示
      張貼內容欄所示之文字等情，業據被告戊○○於本院準備程
      序及審理中均坦認無誤（見本院卷第231至232、337頁）
      ，核與證人丁○○、己○○到庭證述相符（見本院卷第309、3
      17頁），並有被告戊○○分別以臉書帳號「甲○○」、「Yung
       Hsieh」在證人丁○○、己○○及自訴人母親劉素琴等個人臉
      書網頁之貼文截圖（見本院卷第19至23、38至39、40至41
      頁）各1份在卷可稽，此部分事實，堪可認定。又被告戊○○張貼如附表附表一編號1至3所示之文字，內文均為提及
      「傅佩X」小姐名義影射自訴人之全名，並以此傳送至自
      訴人親友臉書，使閱讀者足資辨識被告戊○○就該等文字內
      所指述之對象確為自訴人無訛。另依被告戊○○到庭供稱：
      自訴人跟伊拿了很多錢她人就消失了，伊製作並傳送這些
      貼文，只希望她能跟被告甲○○道歉，目的也是要使自訴人
      周遭的人知悉，藉此對自訴人施壓等語（見本院卷第229
      、231、337頁），
　    顯見被告戊○○與自訴人分手後，兩人因故發生嫌隙，被告
      戊○○心生不滿，欲以此方式而對自訴人施以輿論壓力等情
      ，亦堪認定。　    
    2.按刑法第309條第1項公然侮辱罪，係指對人嘲笑、侮蔑，
      其方法並無限制，不問以文字、言詞、態度、舉動，只須
      以公然方式為之，而足使他人在精神上、心理上有感受難
      堪或不快之虞，足以減損特定人之聲譽、人格及社會評價
      即足。又按刑法第310條誹謗罪之成立，係以意圖散布於
      眾，而指摘或傳述足以毀損他人名譽之具體事實，為其成
      立要件。行為人所指摘或傳述之事是否足以毀損他人名譽
      ，應就被指述人之個人條件以及指摘或傳述之內容，以一
      般人之社會通念為客觀之判斷，如行為人所指摘或傳述之
      具體事實，足以使被指述人受到社會一般人負面評價判斷
      ，則可認為足以損害被指述人之名譽。又「陳述事實」與
      「發表意見」不同，所謂之「陳述事實」有能證明真實與
      否之問題，「發表意見」則為主觀價值上之判斷。惟事實
      陳述與意見發表在概念上本屬流動，有時難期其涇渭分明
      ，若「伴隨事實陳述之意見表達」，仍屬誹謗罪規範之範
      疇。查：
　　⑴被告戊○○以臉書帳號「甲○○」、「Yung Hsieh」發表如附
      表一編號1⑴、2⑴、3⑴「張貼內容」欄所示之「破壞我的家
      庭 當第三者，跟我老公外遇…被我發現有3次了！還一點
      都不感到羞恥跟抱歉」等文字，乃以元配口吻具體指述自
      訴人與有婦之夫發展婚外情、通姦等負面事實，並據該事
      實表達自訴人為不知廉恥人之評論。
  　⑵被告戊○○以臉書帳號「甲○○」、「Yung Hsieh」發表如附
      表一編號1⑵、2⑵、3⑵「張貼內容」欄所示之「還教我老公
      怎麼來騙我…做酒店 陪酒陪睡 我明白這是一份工作 但做
      人要懂的什麼是道德吧，更何況是有小孩的媽媽了。有這
      樣的價值觀跟道德觀要怎麼教導自己小孩呢?!」等文字，
      係具體指述自訴人從事酒店小姐，提供陪酒陪睡服務，並
      唆使人夫對配偶為欺騙行為等負面形象。
　　⑶被告戊○○以臉書帳號「甲○○」、「Yung Hsieh」發表如附
      表一編號1⑶、2⑶、3⑶「張貼內容」欄所示之「內容都是露
      奶 拍照跟我老公互傳。還跟我老公說她懷了我老公的小
      孩 沒看醫生 沒檢查 就又告訴我老公說她陪酒 抽煙的所
      以 她流產了」等文字，係具體指述自訴人與人夫互傳猥
      褻照片，並因通姦而懷孕、流產之負面事實。
　　⑷被告戊○○以臉書帳號「甲○○」、「Yung Hsieh」發表如附
      表一編號1⑷、2⑷、3⑷「張貼內容」欄所示之「我老公跟我
      說 她跟老公借了快30萬 也沒有還 我也有聽他們朋友說 
      她陪睡一次8千-1萬。我也聽我老公跟朋友說，傅小姐 同
      時不只有前夫、還有男朋友 還有小王 還跟我老公糾纏。
      男朋友是做酒店公關，小王 跟我老公都是酒店的恩客呢!
      」等文字，係具體指述自訴人從事酒店陪睡服務，且欠款
      未還之負面事實，並指出自訴人之男女關係複雜、行為不
      檢等負面形象。
　　⑸被告戊○○以臉書帳號「甲○○」、「Yung Hsieh」發表如附
      表一編號1⑸、2⑸、3⑸「張貼內容」欄所示之「拜託你們管
      管這樣的孩子的媽吧，不要再出去破壞別人的家庭。附上
      她陪酒的照片」、「拜託你們看看這種女人，這樣當孩子
      的媽不好吧，不要再出去破壞別人的家庭。附上她陪酒的
      照片」等字句，並係具體指述自訴人從事陪酒、與有婦之
      夫發展婚外情，無法成為小孩身教等負面形象。
　  ⑹是被告戊○○所發表之上揭文字內容，依社會一般通常觀念
      為客觀判斷，均足使一般人對自訴人之人格名譽產生質疑
      ，對自訴人之道德形象、人格評價形成負面貶抑，實足使
      自訴人名譽、社會評價遭受損害，核屬誹謗他人無疑。
　　　再者，本案被告戊○○於公開張貼附表一編號1至3 文字內
      容中，一再以「一點都不感到羞恥及抱歉」、「酒店、陪
      酒陪睡」、「這種女人」等語為指責、形容告訴人之意，
      而前開詞語乃謾罵、輕蔑之貶抑文字，此實為辱罵者欲使
      聽聞之公眾產生被辱罵者，具有行為不檢人格所使用之抽
      象貶抑性用語，自亦含有「侮辱」自訴人之意至明。
　　3.按刑法第309條第1項公然侮辱罪之所謂「公然」二字，祇
      以不特定人或特定多數人得以共見共聞之狀況為已足，自
      不以實際上果已共見共聞為必要，但必在事實上有與不特
      定人或多數人得以共見或共聞之狀況方足認為達於公然之
      程度（司法院院字第2033號解釋、司法院大法官釋字第14
      5號解釋參照）。又按刑法第310條第1項所謂「意圖散布
      於眾」，乃指行為人有將指摘或傳述內容傳播於不特定人
      或多數人，使大眾周知之意圖。查被告戊○○案發前與證人
      丁○○、己○○及自訴人母親劉素琴等人毫無認識，亦非臉書
      好友，卻得以臉書帳號「甲○○」、「Yung Hsieh」名義在
      其等個人臉書網頁恣意張貼附表一編號1至3所示文字內容
      ，如非案發時其等臉書貼文分享狀態設定為公開，被告戊○○豈能輕易搜尋並張貼上開文章內容，況依證人丁○○到庭
      證稱：伊的臉書上原則上都是非公開，案發時只有那一則
      「名偵探柯南科學搜查展」才設定公開，因為那一篇「名
      偵探柯南」的貼文是要打卡，要設定為公開瀏覽可以換禮
      物，所以伊才把伊的隱私設定改為公開等語，證人己○○到
      庭證稱：伊當時臉書隱私設定是公開，所以不認識的人、
      一般人都可以看得到伊的臉書等語（見本院卷第313、320
      頁），並有證人丁○○、己○○提供作證時之臉書隱私設定及
      朋友人數狀態資料等件附卷可佐（見本院卷第359至381頁
      ），是案發時證人丁○○、己○○及自訴人母親劉素琴就上開
      貼文所在位置既未限定其隱私權限，致使臉書網站上全體
      使用者均可自由登入並點閱，自屬特定之多數人均得共見
      共聞之網域，符合上開「公然」之要件，是以，被告戊○○
      在證人丁○○、己○○及自訴人母親劉素琴等個人臉書網頁頁
      面公開張貼附表一編號1至3文字內容中具有上開侮辱性之
      詞語，為特定多數人得以共見，足使告訴人感到難堪或影
      響其社會上之人格、名譽評價之言論，已該當公然侮辱罪
      之構成要件。又被告戊○○既明知其所張貼之上開文章為不
      特定人或第三人均可輕易看到之公開狀態，且文章之內容
      係指摘足以毀損自訴人名譽之具體事實，是其發布文章時
      ，主觀上自具備將該內容散布於眾之意圖以及誹謗之犯意
      ，應堪認定。
　　4.再按對於所誹謗之事，能證明其為真實者，不罰，但涉於
      私德而與公共利益無關者，不在此限，刑法第310條第3項
      定有明文。申言之，言論內容縱屬真實，如純屬個人私德
      而與公共利益無關，依刑法第310條第3項但書規定，仍無
      法解免於誹謗罪責之成立。所謂公共利益，乃指有關社會
      大眾之利益，至於所謂私德，則指個人私生活領域範圍內
      ，與人品、道德、修養等相關之價值評斷事項而言。是否
      僅涉及私德與公益無關，應就事實之內容、性質，被害人
      之職業、身分或社會地位，依一般健全之社會觀念，客觀
      予以判斷。若為一單純私人身分之人，關於其個人生活事
      項之指摘傳述，因無若箝制言論恐阻斷自由言論市場對於
      公眾事項討論空間而將造成「寒蟬效應」等更大不利益之
      考量，在衡酌言論自由保障及個人名譽權保護之利益衝突
      之際，應向保護個人名譽權之方向偏移。另按以善意發表
      言論，而對於可受公評之事，而為適當之評論者，不罰，
      刑法第311條第3款定有明文。此乃法律就誹謗罪特設之阻
      卻違法事由，目的在於維護善意發表意見之自由，然非對
      於可受公評之事善意發表言論者，即無依該規定主張免責
      之餘地，亦屬當然。經查，自訴人僅為一般民眾，並非任
      公務員或從事與政府職務、公共事務相關之工作，亦非公
      眾人物，而自訴人是否確有從事酒店陪睡服務，並與被告
      戊○○發展婚外情、通姦懷孕，並唆使被告戊○○對其妻為欺
      騙、欠款未還等情，均屬自訴人與被告戊○○間之私人感情
      、債務糾紛，或僅為自訴人個人之人品修養有關，是被告
      戊○○所張貼指涉自訴人之上揭文字內容，僅屬涉及自訴人
      之私德，而與公共利益無關，亦非可受公評之事項，是本
      案應無刑法第310條第3項、第311條第3款阻卻違法事由之
      適用。另被告戊○○又辯稱自訴人從事酒店陪睡，與其發生
      性關係，涉及從事性交易違反社會秩序維護法及修法前刑
      法通姦罪，是本案應與公益有關且可受評論云云，然而，
      無論自訴人與被告戊○○間有無性交易或通姦犯行，其所影
      響層面僅止於自訴人本身應否處以罰鍰或遭被告戊○○配偶
      提告而已，實與一般大眾事務無關，此仍屬自訴人個人生
      活領域之隱私範圍，被告戊○○所指摘上開之事，顯難認與
      社會公共事務攸關或屬可受公評之事，是無論上開事項之
      內容真實與否，被告戊○○散布上開事項，實已逾越表現言
      論自由之必要性及適當性，皆無從援引刑法第310 條第3 
      項但書規定主張阻卻違法而不罰，仍難解免其應負之刑責
      。
　　5.按共同正犯之成立，祇須具有犯意之聯絡，行為之分擔，
      既不問犯罪動機起於何人，亦不必每一階段犯行，均經參
      與。共同實行犯罪行為之人，在合同意思範圍內，各自分
      擔犯罪行為之一部，相互利用他人之行為，以達其犯罪之
      目的者，即應對於全部所發生之結果，共同負責；共同正
      犯間，非僅就其自己實行之行為負其責任，並在犯意聯絡
      之範圍內，對於他共同正犯所實行之行為，亦應共同負責
      ；又共同正犯不限於事前有協定，即僅於行為當時有共同
      犯意之聯絡者亦屬之，且表示之方法，不以明示通謀為必
      要，即相互間有默示之合致亦無不可，最高法院97年度台
      上字第2517號判決意旨可資參照。而所謂默示之合致，係
      指就其言語、舉動或其他相關情事，依社會通常觀念，得
      以間接推知其意思者而言（最高法院106年度台上字第745
      號判決意旨參照）。經查，證人己○○於審理中證稱：當時
      確實在臉書上有一個叫甲○○的人跟伊用私訊方式在討論這
      件事，是伊看到該篇貼文後主動私訊問對方貼這個文要做
      什麼，對方就回應伊「我們到底知不知道自訴人所做的一
      切事情」等語（見本院卷第319頁），又被告甲○○到庭供
      承：當時是證人己○○來聯絡伊，她用FB的Messenger私訊
      伊，伊當時臉書帳號是「甲○○」，伊就只跟她私訊1次而
      已，大約20至30分鐘，當天就結束了等語（見本院卷第33
      1至332頁），可見被告甲○○本人於109年10月4日被告戊○○
      以臉書帳號「甲○○」張貼附表一編號3貼文至證人己○○臉
      書後，曾一度以相同帳號與證人己○○進行臉書私人對話無
      誤，而細觀被告甲○○所提出其與證人己○○當日臉書雙方對
      話紀錄，即顯示：「證人己○○：『我會私訊給妳是因為妳
      公然的在我臉書上PO文 回應 誹謗佩雯 我一篇歡樂的文
      被迫刪除 這部分我會截圖了 這樣妳會開心嗎』，被告甲○○：『好哦，如果你認為這可以告 那就歡迎』...證人己○○
      ：『妳先來我的臉書上亂留言 逼得我要防堵你再上來 想
      知道你到底要幹嘛 當然只好密你』，被告甲○○：『所以你
      後面跟我說 你老公要你問我問清楚，現在變防堵我!我說
      了!她好好出面處理 不需要找到家人 不然你以為我很想
      」等情（見本院卷第399至400頁），是被告甲○○在面對證
      人己○○指控其在臉書上貼文誹謗自訴人時，不但未立即撇
      清非其所為，反而以此回應其動機目的，顯見被告甲○○在
      與證人己○○對話前，對於該次貼文內容早已瞭若指掌，是
      其既容許被告戊○○以臉書帳號「甲○○」名義張貼附表一編
      號3貼文誹謗自訴人，堪認被告甲○○就附表一編號3 散布
      貼文之犯行，與被告戊○○具有犯意聯絡，應堪認定。 　
      　　　
 ㈡綜上所述，被告2人前揭所辯，無非卸責之詞，不足為採，本
　 案事證明確，被告2人犯行洵堪認定，應予依法論科。
 ㈢論罪科刑：　　
   1.按公然侮辱與誹謗罪之別，在於如係意圖散布於眾而指摘
　　 或傳述具體或可得具體之事項，應成立誹謗罪；倘僅係漫
　　 然指罵，並未指有具體事實，則屬公然侮辱。亦即，誹謗
　　 行為與公然侮辱行為，雖均足以損害他人名譽，但兩者有
　　 所不同，行為人並不指摘特定事實而公然侮辱特定人或可
　　 得推知之人，係屬公然侮辱行為；若行為人指摘傳述足以
　　 損害他人名譽之具體事件內容，則屬誹謗行為。本案被告
　　 戊○○以文字散布附表一編號1、2所示貼文之內容，及被
　　 告2人共同以文字散布附表一編號3所示貼文之內容，均係
　　 在指摘具體之事項，核被告2人所為，皆係犯刑法第310條
　　 第2項之加重誹謗罪。又附表一編號1至3貼文中所含謾罵
　　 「一點都不感到羞恥及抱歉」、「酒店、陪酒陪睡」、
　　 「這種女人」等抽象性詞語部分，則係犯刑法第309條第1
     項之公然侮辱罪。而被告2人就附表一編號3所示貼文犯行
     有犯意聯絡及行為分擔，應論以共同正犯。 
    2.又就附表一編號1、2及編號3所示貼文內容，乃被告戊○○
      及被告2人各於附表一編號1、2及3所示時間而同為公然侮
      辱、加重誹謗之言論，是以一行為同時觸犯公然侮辱罪及
      加重誹謗罪，為一行為觸犯數罪名之想像競合犯，應依刑
      法第55條之規定，從一重之加重誹謗罪處斷。再被告戊○○
      就附表一編號1至3所示傳送貼文之行為，因張貼日期相隔
      數月，張貼位置不同，而認犯意各別，行為互殊，應予分
      論併罰。 　　　　　    
    3.爰審酌被告戊○○因與自訴人分手後，雙方因故互生嫌隙，
      未思理性溝通解決，竟夥同被告甲○○，以其臉書帳號至自
      訴人親友之公開網頁中，以負面評價之文字敘述具體指摘
      、惡意攻訐自訴人，足以貶損自訴人之聲譽，顯未能尊重
      他人之名譽法益，兼衡其等犯罪之動機、目的、分工、手
      段、致自訴人所受名譽損害之程度及被告戊○○自陳為大學
      畢業之智識程度，從事司機行業，月收入新臺幣3萬2000
      元，須扶養妻子小孩之家庭生活經濟狀況；被告甲○○自陳
      高中畢業、目前無業等一切情狀，各量處如主文所示之刑
      ，並諭知易科罰金之折算標準，以及定應執行之刑，復諭
      知易科罰金之折算標準，以示懲戒。　　
貳、無罪部分
一、自訴意旨另以：㈠被告甲○○共同意圖散布於眾，基於散布文
    字誹謗及公然侮辱之犯意聯絡，推由被告戊○○於如附表一編
    號1、2「張貼時間」欄所示之時間，在如附表一編號1、2「
    張貼位置」欄所示Li Wen、劉素琴等人可供不特定人得以共
    同見聞之個人臉書網頁，公開發表如附表一編號1、2「張貼
    內容」欄所示之文字，以此方式辱罵丙○○，並具體指摘足以
    毀損丙○○名譽之私德事項，足以貶損丙○○之人格、名譽及社
    會評價。㈡被告2人共同意圖散布於眾，基於散布文字誹謗及
    公然侮辱之犯意聯絡，推由被告戊○○於如附表二編號1「張
    貼時間」欄所示之時間，在如附表二編號1「張貼位置」欄
    所示乙○○等人可供不特定人得以共同見聞之個人臉書網頁，
    公開發表如附表二編號1「張貼內容」欄所示之文字，以此
    方式辱罵丙○○，並具體指摘足以毀損丙○○名譽之私德事項，
    足以貶損丙○○之人格、名譽及社會評價。因認被告甲○○就附
    表一編號1、2所示貼文部分共同涉犯刑法第310條第2項之加
    重誹謗罪、第309條第1項之公然侮辱罪嫌；被告2人就附表
    二編號1所示貼文部分共同涉犯刑法第310條第2項之加重誹
    謗罪、第309條第1項之公然侮辱罪嫌。
二、按犯罪事實應依證據認定之，無證據不得認定犯罪事實，刑
    事訴訟法第154 條第2 項定有明文。又認定不利於被告之事
    實，須依積極證據，苟積極證據不足為不利於被告事實之認
    定時，即應為有利於被告之認定。再告訴人之告訴，係以使
    被告受刑事追訴為目的，是其陳述是否與事實相符，仍應調
    查其他證據以資審認（最高法院30年上字第816號、52年台
    上字第1300號判例可資參照）。另檢察官就被告犯罪事實，
    應負舉證責任，並指出證明之方法，此為刑事訴訟法第161
    條第1 項所明定。因此，檢察官對於起訴之犯罪事實，應負
    提出證據及說服之實質舉證責任。其所提出之證據，不足為
    被告有罪之積極證明，或其指出證明之方法，無從說服法院
    以形成被告有罪之心證，基於無罪推定之原則，自應為被告
    無罪判決之諭知。而自訴程序中，除其中第161 條第2 項起
    訴審查之機制、同條第3 、4 項以裁定駁回起訴之效力，自
    訴程序已分別有第326 條第3 、4 項及第334 條之特別規定
    足資優先適用外，關於第161 條第1 項檢察官應負實質舉證
    責任之規定，亦於自訴程序之自訴人同有適用（最高法院91
    年度第4 次刑事庭會議決議參照）。是以，自訴人對於被告
    之犯罪事實，亦應負前揭實質舉證責任。 
三、自訴人認被告甲○○就附表一編號1、2所示貼文部分共同涉犯
    加重誹謗及公然侮辱罪嫌，無非係以附表一編號1之貼文帳
    號為「甲○○」及附表一編號1、2所示貼文內容係以配偶口吻
    所撰擬；另認被告2人就附表二編號1所示貼文部分共同涉犯
    加重誹謗及公然侮辱罪嫌，無非係以證人丁○○與證人乙○○間
    Line對話內容及證人丁○○、乙○○於審理中證述為其論據。
四、訊據被告甲○○固坦承於附表一編號1所示時間臉書帳號「甲○○」仍為其所使用，惟堅詞否認有何加重誹謗及公然侮辱犯
    行，辯稱：附表一編號1、2所示之文字內容並非其所製作及
    傳送，伊不知情，且附表二編號1形式上無從得知為何人所
    傳送貼文，均與伊無涉等語；被告戊○○固坦承有製作於附表
    一編號1至3所示之文字內容，亦辯稱：附表二編號1所示之
    文字內容並非其傳送等語。經查：
 ㈠證人即共同被告戊○○到庭證稱：109年6月至10月間，臉書帳號
   「甲○○」是被告甲○○所用，伊也能用，伊在製作附表一編號1
   、2文章內容時，被告甲○○並不知情，伊將上開文章張貼出去
   至自訴人家人臉書上，被告甲○○亦不知悉等語（見本院卷第3
   37頁），被告甲○○亦供稱：被告戊○○可以使用伊的臉書帳號
   ，伊的電腦沒登出就是家人都可以用，但除了伊之外就只有
   被告戊○○會用等語（見本院卷第334頁），衡以案發時被告甲○○與被告戊○○為夫妻同居關係，基於兩人緊密共同生活情形
   ，被告戊○○獲取其配偶之臉書帳號資訊，本非難事，況針對
   附表一編號2文章之張貼名義人為「Yung Hsieh」，而非「甲○○」，自難僅憑附表一編號1、2所示貼文之外觀型態，逕自
   推斷被告甲○○必有所參與。是在自訴人所能舉證之範圍內，
   依照罪疑有利被告原則，仍無法證明被告甲○○與被告戊○○就
   附表一編號1、2文章內容具有犯意聯絡、行為分擔。
 ㈡另參以案發後證人丁○○與證人乙○○間私人Line對話內容，雖有
   來自證人乙○○轉貼關於誹謗自訴人貼文截圖，然細觀該轉貼
   截圖，形式上已無從認定究係何人名義所張貼，亦無法判斷
   該篇貼文原始張貼位置為何及是否呈現公開狀態，均無從察
   知，且現今網路言論流傳迅速，複製轉貼並非難事，縱使貼
   文內容記載與附表一編號1至3貼文相同，亦不能直接證明該
   轉貼截圖之貼文者必為被告2人所為。又證人乙○○亦到庭證稱
   ：伊有點忘記，不太清楚是何人張貼的內容，應該是姓張，
   但伊沒有仔細看她的名字等語（見本院卷第325頁），是即便
   依照證人乙○○所述，亦難以確定與被告甲○○有關，況此部分
   實難僅憑證人事後各自描述，在欠缺相關貼文張貼狀態之直
   接證據下，遽為被告2人不利之認定，
　 準此，關於附表二編號1部分，既然無證據證明自訴人此部分
   所指情節確實存在，自應為有利被告2人之認定。 　
五、綜上所述，自訴人此部分所提出之積極證據，尚不足以使本
    院獲致關於附表二編號1所示貼文部分確為被告2人所為以及
    被告甲○○就附表一編號1、2貼文確有將誹謗言語散布於眾之
    犯意聯絡之確切心證，而難為有罪之確信，揆諸首揭法條規
    定及判例意旨，本院自應就附表一編號1、2部分為被告甲○○
    、就附表二編號1部分為被告2人無罪之諭知。 
據上論斷，應依刑事訴訟法第343 條、第299 條第1 項前段、第
301 條第1 項前段，刑法第28條、第310 條第2 項、第309 條第
1 項、第55條、第41條第1 項前段、第51條第6款，判決如主文
。 
中　　華　　民　　國　　111 　年　　5 　　月　　26　　日
                  刑事第十五庭  法　官    黃  湘  瑩
上列正本證明與原本無異。
如不服本判決，應於判決送達後20日內敘明上訴理由，向本院提
出上訴狀 (應附繕本) ，上訴於臺灣高等法院。其未敘述上訴理
由者，應於上訴期間屆滿後20日內向本院補提理由書「切勿逕送
上級法院」。
                                書記官   廖  宮  仕　　
中　　華　　民　　國　　111 　年　　5 　　月　　26　　日

附錄本判決論罪法條：
中華民國刑法第310條
意圖散布於眾，而指摘或傳述足以毀損他人名譽之事者，為誹謗
罪，處1年以下有期徒刑、拘役或1萬5千元以下罰金。
散布文字、圖畫犯前項之罪者，處2年以下有期徒刑、拘役或3萬
元以下罰金。
對於所誹謗之事，能證明其為真實者，不罰。但涉於私德而與公
共利益無關者，不在此限。
中華民國刑法第309條
公然侮辱人者，處拘役或9千元以下罰金。
以強暴犯前項之罪者，處1年以下有期徒刑、拘役或1萬5千元以
下罰金。

【附表一】
編號 張貼時間 張貼位置 張貼內容 張貼帳號/參與被告  1  109年6月23日 自訴人胞姊丁○○之臉書網頁（臉書帳號 :Li Wen)中「名偵探柯南科學搜查展」打卡貼文下方留言處  ⑴破壞我的家庭 當第三者，跟我老公外遇…被我發現有3次了！還一點都不感到羞恥跟抱歉  ⑵還教我老公怎麼來   騙我…做酒店 陪    酒陪睡 我明白這    是一份工作 但做   人要懂的什麼是道   德吧，更何況是有   小孩的媽媽了。有   這樣的價值觀跟道   德觀要怎麼教導自   己小孩呢?!　 ⑶內容都是露奶 拍照跟我老公互傳。還跟我老公說她懷了我老公的小孩 沒看醫生 沒檢查 就又告訴我老公說她陪酒 抽煙的所以 她流產了 ⑷我老公跟我說 她跟老公借了快30萬 也沒有還 我也有聽他們朋友說 她陪睡一次8千-1萬。我也聽我老公跟朋友說，傅小姐 同時不只有前夫、還有男朋友 還有小王 還跟我老公糾纏。男朋友是做酒店公關，小王 跟我老公都是酒店的恩客呢! ⑸拜託你們管管這樣的孩子的媽吧，不要再出去破壞別人的家庭。 附上她陪酒的照片 帳號「甲○○」/ 被告戊○○  2  109年某時 自訴人之母 劉素琴之臉書網頁（臉書帳號 :劉素琴)中所分享照片下方留言處  ⑴~⑷同上 ⑸拜託你們看看這種 女人，這樣當孩子的 媽不好吧，不要再出 去破壞別人的家庭。 附上她陪酒的照片 帳號「Yung Hsieh」/ 被告戊○○  3  109年10月4日 自訴人舅媽 己○○之臉書網頁（臉書帳號 :己○○)  同附表一編號2內容 帳號「甲○○」/ 被告戊○○ 、被告甲○○ 


【附表二】
編號    張貼時間      張貼位置     張貼內容  1  109年10月5日 自訴人之表妹乙○○之臉書網頁 同附表一編號2內容